【裁判字號】    89,上更(一),168
【裁判日期】    890725
【裁判案由】    誹謗
【裁判全文】
臺灣高等法院高雄分院刑事判決                八十九年度上更(一)字第一六八號
    上  訴  人  台灣高雄地方法院檢察署檢察官
    上  訴  人
    即  被  告  乙○○
    選任辯護人  施吉安
右上訴人因被告妨害自由等案件，不服臺灣高雄地方法院八十七年度訴字第二一一
號中華民國八十八年四月三十日第一審判決（起訴案號：臺灣高雄地方法院檢察署八
十六年度偵字第二八三二二號），提起上訴，判決確定後經最高法院檢察署檢察總長
提起非常上訴，經最高法院發回更審，本院判決如左：
      主  文
原判決關於誹謗部分撤銷。
乙○○被訴誹謗部分無罪。
      理  由
一、公訴意旨略以：被告乙○○於民國八十六年六、七月間，在舞廳結識甲○○，雙
    方即有金錢來往與發生親密關係，二人交往期間，於八十六年八月二十五日，被
    告乙○○因不滿甲○○與其主任黃明楊外出洽公，多次呼叫不回電，乃於同日下
    午三時三十分許，假冒甲○○之夫蔡聰明之名義，以電話質問黃明楊，早上三小
    時內與甲○○做了何種見不得人之事，並指摘甲○○在外面有很多男人，你是其
    中一個等語，旋經黃明楊向蔡聰明電詢查證，才知非蔡聰明打電話。同日下午五
    時三十分許，乙○○再假冒蔡聰明名義，打電話至黃明楊住處對黃妻盧儷心稱黃
    明楊上午與甲○○相處三小時有發生姦情，地點在旅社或家裡，且甲○○在三、
    四年前被捉姦一次等語，而散布不實言論誹謗甲○○名譽。因認被告乙○○涉有
    刑法第三百十條第一項之誹謗罪嫌。
二、公訴人認被告乙○○涉有誹謗罪嫌，係以告訴人甲○○、蔡聰明指述綦詳，核與
    證人黃明楊、盧儷心結證情形相符等語，為其論據。
三、訊之被告乙○○否認有何誹謗犯行，辯稱：我並未打過任何電話給黃明楊及黃妻
    盧儷心，也未打到甲○○辦公室等語。經查：證人黃明楊於偵查中證稱：「（問
    ：八十六年八月廿五日乙○○是否打電話到公司？）答：有，當天下午三點半左
    右，他自稱是呂女先生，問我今天與呂女去何處，我告曰與呂女去處理保戶清償
    之事，他說為何去那麼久，打呼叫器均不回，又問說此三小時內做了何事，三小
    時可做很多事情，他又說呂女在外有很多男人，懷疑我是其中一個，‧‧‧我與
    其夫認識，聯絡到其夫才發覺電話非其夫打的」（見偵查卷第三十六頁）；證人
    盧儷心於偵查中證稱：「下午一點半、下午五點半均有打電話到吾家，吾女所接
    ，問吾夫是否在國泰人壽上班及其姓名，約五點半又打來，問我是否認識甲○○
    ，說今天早上十點到下午一點呼叫他們均不回，問我是否知道他們發生何事，說
    他懷疑吾夫與呂女發生姦情，說搞不好是在旅社或家，並說他是呂女先生，又說
    呂女在三、四年前，就被他捉姦過一次，之後又講了一些很難聽的話」（見偵查
    卷第三十七頁），惟其二人並未指明電話是被告乙○○所打。又告訴人甲○○所
    舉以前之同事即證人陳美燕則於本院審理時到庭證稱：「（問：八十六年八月二
    十五日下午有無人打電話進來妳們上班地點說甲○○、黃明楊出去，說有見不得
    人的事情，甲○○外面有很多男人等？）答：我沒接到電話」、「（問：妳在辦
    公室有無聽到別人有接到這種電話？）答：沒有，不知道」、「（問：妳的同事
    有無接到這種電話在傳？）答：我都不知道」、「（問：甲○○說妳有接過電話
    ）答：是她隨便說一個名字的，我根本沒接過這種電話」（見八十九年六月二十
    二日本院訊問筆錄）。按刑法第三百十條第一項之誹謗罪，以意圖散布於眾而指
    摘或傳述足以毀損他人名譽之事，為其構成要件，所謂意圖散布於眾，係指意圖
    散發或傳布於不特定之多數人而言，如非意圖散布於眾，而僅傳達於有利害關係
    之特定人，即不足以當之。查盧儷心為黃明楊之妻子，二人均為本件之利害關係
    人，本件僅該二人曾接獲電話，而此外被告尚無打電話給其他不相干之人，亦經
    證人陳美燕到庭結證屬實。足見被告乙○○若有打電話，也僅係向有利害關係之
    相關之特定人告知甲○○涉有妨害家庭犯行之事實而已，甲○○辦公室沒有人接
    到這種電話，此經証人陳美燕陳明，是打給一、二有利害關係之相關之特定人，
    也顯係傳達於各該特定人，並非散發傳布於不特定之多數人或大眾，尚難認被告
    乙○○有具體散布於眾之意圖及行為，此外復查無其他確切証据証明被告乙○○
    散布於眾，其犯罪即屬不能証明。
四、原審不察，此部分遽予論科，尚有未洽，被告乙○○上訴指摘原判決此部分不當
    ，為有理由，檢察官據告訴人甲○○聲請上訴指摘此部分量刑過輕，為無理由，
    惟原判決此部分既有可議，此部分自應予以撤銷，並改為上訴人乙○○此部分無
    罪之判決，以免冤抑。
據上論結，應依刑事訴訟法第三百六十九條第一項前段、第三百六十四條、第三百零
一條第一項，判決如主文。
本案經檢察官林應華到庭執行職務。
中    華    民    國     八十九     年       七       月     二十五   日
                              臺灣高等法院高雄分院刑事第八庭
                                  審判長法官  郭雅美
                                        法官  洪兆隆
                                        法官  張盛喜
右正本證明與原本無異。
不得上訴。
                                      書記官  鄭翠芬
中    華    民    國     八十九     年       七       月     二十六   日
                                                                      Ａ


司法院資訊處製作；財團法人民間司法改革基金會備份。
